【裁判字號】    90,上易,2620
【裁判日期】    900813
【裁判案由】    侵占
【裁判全文】
臺灣高等法院刑事判決                            九十年度上易字第二六二○號
    上訴人
    即被告  甲○○
右上訴人因侵占案件，不服臺灣板橋地方法院九十年度易字第四三號，中華民國九十
年三月三十日第一審判決（起訴案號：臺灣板橋地方法院檢察署八十九年度偵字第二
○六○七號），提起上訴，本院判決如左：
    主  文
原判決撤銷。
甲○○連續意圖為自己不法之所有，而侵占對於業務上所持有之物，處有期徒刑陸月
，如易科罰金以佰元折算壹日。
    事  實
一、甲○○前於民國八十六年間，因偽造文書案件，於同年九月十七日經臺灣臺北地
    方法院判處有期徒刑四月，並宣告緩刑三年確定，又於八十九年二月下旬，應徵
    擔任台灣迪生股份有限公司（下稱台灣迪生公司）業務專員一職，負責皮件服飾
    之銷售及經銷商客戶貨款之收繳，為從事業務之人。詎甲○○竟因投資股票虧損
    ，而意圖為自己不法所有，並基於概括犯意，自八十九年五月中旬起迄八月底止
    （仍在緩刑期內），連續利用業務上代台灣迪生公司收取客戶貨款之機會，將所
    收取、應屬於公司所有之貨款，及將業務上所持有之現貨樣品，以變異持有為所
    有之意思予以侵占入己多次，計侵占貨款新台幣（下同）一百三十一萬零七百五
    十四元（起訴書誤繕為一百三十一萬零七百五十元）、貨品共值三十七萬二千六
    百九十元。嗣於八十九年九月間，因甲○○連續無故曠職未到班，經台灣迪生公
    司以書面通知對帳並多次委由律師寄發存證信函，甲○○始於同年十月六日與台
    灣迪生公司商談還款事宜，惟仍未依約償還。
二、案經台灣迪生公司訴請臺灣板橋地方法院檢察署檢察官偵查起訴。
    理  由
一、認定犯罪事實所憑的證據和理由：
  (一)右揭事實，業據上訴人即被告甲○○坦承不諱，核與告訴人迪生公司指訴之情節
    相符。
  (二)並有台灣迪生公司要求被告說明並解決侵占貨款、現貨樣品之公司函（八十九年
    九月七日迪（通）字第○○二七號）、存證信函及被告所立自承侵占之悔過切
    結書、切結書各一紙併所附被告侵占數額明細，在卷可參。
  (三)又被告為台灣迪生公司之業務專員，係屬從事業務之人，亦有工作申請書一份附
    卷足考。
  (四)綜上查證，足認被告前開自白與事實相符，故本件事證明確，被告犯行洵堪認定
    ，自應依法論科。
二、論罪科刑的理由及對原判決之審查：
  (一)核被告所為，係犯刑法第三百三十六條第二項之業務侵占罪。
  (二)其先後多次業務侵占犯行，時間緊接，方式相同，所犯犯罪構成要件亦復同一，
    顯係基於概括犯意而為，應依刑法第五十六條連續犯之規定，以一罪論。
  (三)原審以被告罪證明確，因而據以論科，固非無見，惟查：被告於原審辯論終結後
    ，除業已主動向告訴人公司匯款五萬元以供清償外，並於九十年八月三日與告訴
    人公司達成和解，且於和解時再給付告訴人公司六十萬元，餘款則承諾分期償還
    ，此有告訴人代理人乙○○律師於本院審理時所提出之陳報狀及和解書各一紙在
    卷足憑，可見被告甲○○於犯罪後已頗有悔意，即告訴人於陳報狀中亦為被告請
    求給予從輕處分，原審未及斟酌及此，尚有未洽。被告甲○○上訴意旨指摘原判
    決量刑過重，請求撤銷改判，從輕量處，為有理由。
  (四)爰審酌被告前於八十六年間雖因偽造文書案件，經判處有期徒刑四月、緩刑三年
    ，有台灣高等法院檢察署刑案紀錄簡覆表在卷可稽；以及被告受有高等教育、年
    富力強，本應循正當途徑賺取金錢，竟因股票投資失利而萌生貪念，於緩刑期內
再犯本案，其行可議，惟其於侵占公司財物後，業已與告訴人達成和解，兼衡其
    事後尚能坦承犯行、表示悔意，且告訴人復表示願意原諒被告等一切情狀，量處
    如主文第二項所示之刑，資為懲儆。又被告行為後，刑法第四十一條業於九十年
    一月四日修正為「犯最重本刑為五年以下有期徒刑以下之刑之罪，而受六月以下
    有期徒刑或拘役之宣告，因身體、教育、職業、家庭之關係或其他正當事由，執
    行顯有困難者，得以一元以上三元以下折算一日，易科罰金。但確因不執行所宣
    告之刑，難收矯正之效，或難以維持法秩序者，不在此限。併合處罰之數罪，均
    有前項情形，其應執行之刑逾六月者，亦同。」，並於同年月十日公布，同年月
    十二日生效，比較新舊法之規定，以變更後之新法對被告有利，爰依刑法第二條
    第一項前段規定，適用修正後規定，併諭知易科罰金之折算標準。
據上論斷，應依刑事訴訟法第三百六十九條第一項前段、第三百六十四條、第二百九
十九條第一項前段、刑法第三百三十六條第二項、第二條第一項前段、第四十一條第
一項前段、罰金罰鍰提高標準條例第一條前段、第二條，判決如主文。
中      華      民      國    九十      年      八      月     十三     日
                              臺灣高等法院刑事第二十庭
                                  審判長法  官  葉  麗  霞
                                        法  官  李  錦  樑
                                        法  官  余  來  炎
右正本證明與原本無異。
不得上訴。
                                        書記官  黃  麗  玲
中      華      民      國    九十      年      八      月     十四     日
附錄：本案論罪科刑法條全文
刑法第三百三十六條
對於公務上或因公益所持有之物，犯前條第一項之罪者，處一年以上七年以下有期徒
刑，得併科五千元以下罰金。
對於業務上所持有之物，犯前條第一項之罪者，處六月以上五年以下有期徒刑，得併
科三千元以下罰金。
前二項之未遂犯罰之。


司法院資訊處製作；財團法人民間司法改革基金會備份。
